【裁判字號】    88,訴,2130
【裁判日期】    890125
【裁判案由】    殺人未遂
【裁判全文】
台灣台中地方法院刑事判決                        八十八年度訴字第二一三○號
    公  訴  人  台灣台中地方法院檢察署檢察官
    被      告  丙○○
    指定辯護人  本院公設辯護人  乙○○
右被告因殺人未遂等案件，經檢察官提起公訴（八十八年度偵字第六九一八號、八十
八年度偵字第一八三九五號），本院判決如左：
    主  文
丙○○損壞他人之車輛後方擋風玻璃壹片、輪胎肆個，足以生損害於他人，處有期徒
刑捌月，又以非法方法剝奪人之行動自由，處有期徒刑參年，應執行有期徒刑參年陸
月。
    事  實
一、丙○○於民國八十五年五月間，在台中市○○○路之泛亞理容中心結識甲○○，
    進而交往，嗣於八十六年七、八月間，二人因個性不合，甲○○有意分手，二人
    為此遂時有爭執，甲○○仍執意分手，遂引發丙○○之極度不滿，竟於（一）八
    十七年十一月中旬某日晚上十時許，在台中市○○○路之泛亞理容中心前，見甲
    ○○所有車牌號碼ＭＰ─七二八三號自小客車停於路邊，基於毀損他人車輛之故
    意，持不詳之物品砸破車輛後方之擋風玻璃，並以不詳之尖器刺破四只輪胎，而
    致該車之後方擋風玻璃及輪胎不堪使用，足生損害於甲○○；（二）八十八年五
    月十七日下午二時三十分許，在台中市○○路與公益路口，攔阻甲○○所駕駛車
    牌號碼ＭＰ─七二八三號自小客車，上車後強行駕駛，因甲○○反抗，竟又另行
    起意，基於剝奪他人行動自由之故意，及普通傷害之概括犯意，以手及其所預備
    之繩索一條強勒甲○○之頸部致其昏厥，再將甲○○移至上開車輛內之後車箱內
    後繼續駕駛，以此方式剝奪甲○○之行動自由，並致甲○○頸部受有頸部傷十八
    公分Ｘ一公分、紅腫五公分Ｘ一公分之傷害，嗣丙○○將上開車輛開至彰化縣彰
    化市○○路往彰化縣和美鎮途中，甲○○始甦醒，隨即解開頸部之繩索後，從車
    箱推開後座椅背而至車輛後座，在同路段利用機會跳車，丙○○隨即發現，下車
    嚇令甲○○上車，見甲○○不從，又基於恐嚇之故意，對甲○○恫稱：「如不上
    車，就一拳擊斃妳」等語加以恐嚇，使甲○○心生畏懼恐懼而上車，甲○○並要
    求自己開車，丙○○則坐於後座，途中甲○○則以身體不適為由要求回台中就醫
    ，丙○○則藉詞拖延；約於同日晚上九時許，當車輛行駛至台中市○區○○○路
    與大新街口時，丙○○遂要求停車，並表示不讓甲○○就醫，二人更發生激烈之
    口角，丙○○因不滿甲○○之激怒言語而心生忿恨，又承上開普通傷害之概括犯
    意，隨手拾起置於車上甲○○所有之汽車排檔鎖一支，朝甲○○之頭部、雙手等
    處重擊四下，並致甲○○頭皮裂傷三公分、臉部裂傷二公分Ｘ一．五公分、瘀傷
    六公分Ｘ四公分、五公分Ｘ三公分、右上肢瘀傷四公分Ｘ二公分、二公分Ｘ五公
    分、一公分Ｘ一公分、一公分Ｘ一公分、二公分Ｘ一公分、左上肢瘀傷二公分Ｘ
    一公分、右下肢瘀傷四公分Ｘ四公分、二公分Ｘ二公分、擦傷一公分Ｘ一公分、
    左下肢瘀傷六公分Ｘ五公分、三公分Ｘ二公分、擦傷三公分Ｘ三公分等傷害，此
    時甲○○已血流滿面且意識不清，仍未將其送醫，亦不准其下車求救，雖丙○○
    將車子開至台中市○○○路中山醫院旁，然因擔心甲○○報警，又將車子開往彰
    化縣福興鄉○○村○○段○○路邊之墓地旁，於翌日凌晨零時許始同意不再糾纏
    ，而逕自離去，甲○○則隨後自行駕車至彰化交流道附近聯絡其外甥江財佑接送
    回台中省立醫院就醫，始免於難。
二、案經甲○○訴由台中市警察局第一分局報請台灣台中地方法院檢察署檢察官偵查
    起訴。
    理  由
一、訊據被告丙○○就事實欄第一項（一）部份謹坦承有刺告訴人甲○○車子之輪胎
    及事實欄第一項（二）部份僅坦承於右開時地拿起甲○○所有之汽車排檔鎖一支
    ，朝甲○○之頭部、雙手等處重擊四下等情，惟矢口否認有何故意毀損、妨害自
    由、恐嚇及以繩索勒傷告訴人之頸部等犯行，並辯稱：（一）伊並無於八十七年
    十一間刺破告訴車子之輪胎，而係於八十六年四月二十三日破壞，並於當日幫告
    訴人修理好車子；（二）八十八年五月十七日下午二時三十分許，在台中市○○
    路與公益路口，伊係經甲○○之同意而搭上其所駕駛車牌號碼ＭＰ─七二八三號
    自小客車，雙方於車上僅談論有關分手事宜，車子亦均由甲○○自行駕駛，故伊
    並無強行駕駛，亦無以手及其所預備之繩索一條強勒甲○○之頸部致其昏厥，再
    將甲○○移至上開車輛內之後車箱內後繼續駕駛，以此方式剝奪甲○○之行動自
    由，並致甲○○頸部受有頸部傷、紅腫，亦無甲○○於中途跳下車而恐嚇其上車
    之情事，係他用言語激怒伊，伊才失去理智動手傷害他云云。經查，（一）關於
    事實欄第一項（一）部份業據告訴人甲○○指訴綦詳外，並據目擊證人張瑟珍於
    偵查中到庭結證屬實，另有告訴人提供車損相片三紙在卷可稽（偵查中告訴狀所
    附之四張項片第一張相片內車子之輪胎並未被刺破，故應非此次毀損行為所造成
    ，應予剔除），此部份事證明確，已堪認定，被告雖稱係於事情發生於八十六年
    四月二十三日，並於同日修復，雖於偵查中提出證人賴振源到庭作證，然查，經
    台中地檢署檢察官於訊問證人賴振源之際，實施隔離訊問，訊據證人賴振源於偵
    查中證稱：伊曾於八十六年四月二十三日幫丙○○換四個輪胎，是丙○○開貨車
    在前帶路，並帶伊至台中某一條路換輪胎，被告係用簽帳，估價單已交給他本人
    等語。而質諸被告丙○○則稱：伊自已開貨車，約定證人賴振源到台中市○○○
    路會合，再引導他換輪胎等語，顯見二者就證人賴振源自彰化縣和美鎮至台中市
    修車之過程供述不一致，且證人既稱已將估價單交予被告，然被告卻遲未能提出
    ，另有告訴人提出之車損相片三紙所顯示，其車係輪胎及後方擋風玻璃同時受損
    ，則被告卻僅請證人換輪胎，而置後方擋風玻璃於不顧，亦與常情有違，因認被
    告此部份所辯未足採信。（二）關於事實欄第一項（二）部份，除據告訴人甲○
    ○指訴歷歷外，而告訴人所指述之情節，另有證人江財佑到庭證述相佐，而告訴
    人甲○○確實受有頭皮裂傷三公分、臉部裂傷二公分Ｘ一．五公分、瘀傷六公分
    Ｘ四公分、五公分Ｘ三公分、頸部傷十八公分Ｘ一公分、紅腫五公分Ｘ一公分、
    右上肢瘀傷四公分Ｘ二公分、二公分Ｘ五公分、一公分Ｘ一公分、一公分Ｘ一公
    分、二公分Ｘ一公分、左上肢瘀傷二公分Ｘ一公分、右下肢瘀傷四公分Ｘ四公分
    、二公分Ｘ二公分、擦傷一公分Ｘ一公分、左下肢瘀傷六公分Ｘ五公分、三公分
    Ｘ二公分、擦傷三公分Ｘ三公分等傷害，此有台灣省立台中醫院八十八年五月十
    八日省中醫字第０８４９號診斷證明書一紙在卷足參，另有告訴人所提出關於頸
    部受傷之照片三紙及告訴人之上開車輛內座椅上之血蹟照片五張附卷足參，末有
    告訴人提出之繩索一條、排檔鎖一個扣案為證（另有照片附卷），因認被告此部
    份所辯亦委無足採，綜上所述，事證明確，被告犯行已堪認定，應依法論科。
二、核被告丙○○所為如事實欄第一項（一）所示部份係犯刑法第三百五十四條毀損
    罪、所為如事實欄第一項（二）所示部份係犯刑法第三百零二條第一項剝奪他人
    行動自由罪及刑法第二百七十七條第一項之普通傷害罪，另刑法上第三百零二條
    之妨害自由罪，原包括私禁及以其他非法方法剝奪人之行動自由而言，所謂非法
    方法，當然包括強暴、脅迫等情事在內，被告以手及其所預備之繩索一條強勒告
    訴人甲○○之頸部致其昏厥，再將告訴人移至上開車輛內之後車箱內後繼續駕駛
    ，以此方式剝奪甲○○之行動自由，雖嗣後於途中，告訴人甦醒，隨即解開頸部
    之繩索後，從車箱推開後座椅背而至車輛後座，在同路段利用機會跳車，丙○○
    隨即發現，下車嚇令甲○○上車，見甲○○不從，又基於恐嚇之故意，對甲○○
    恫稱：「如不上車，就一拳擊斃妳」等語加以恐嚇，使甲○○心生畏懼恐懼而上
    車，此等恐嚇行為自應包含於妨害告訴人行動自由之同一意念中，故縱其所為合
    於刑法第三百零五條恐嚇危害安全之情形，仍應視為剝奪行動自由之部份行為不
    另論罪，附此敘明（參考最高法院七十四年台上字第三四０四號判例）。被告於
    事實欄第一項（二）所為先後多次傷害犯行，時間緊接，犯意概括，所犯構成要
    件相同，為連續犯，依刑法第五十六條規定，以一罪論。被告所犯之剝奪他人行
    動自由罪及普通傷害罪，其所犯二罪之間，有方法結果之牽連關係，依刑法第五
    十五條之規定從較重之剝奪他人行動自由罪論處，另被告所犯之毀損罪及剝奪他
    人行動自由罪論二罪之間，犯意各別，行為互殊，應予分論併罰。爰審酌被告犯
    罪之動機、目的、手段、對告訴人所生之損害程度及犯罪後仍飾詞矯辯、未與告
    訴人和解等一切情狀，量處如主文所示之刑，及定其應執行刑。扣案之繩索一條
    及汽車排檔鎖一支既無從證明為被告所有，本院自無從對之宣告沒收，附此敘明
    。
三、公訴意旨就被告所為如事實欄第一項（二）所示部份傷害行為認依告訴人提供之
    相片觀之，車內血跡係分佈於汽車後座，再依告訴人受傷之相片、診斷證明書所
    載，被告受傷之部位集中在頭部、臉部及頸部，其頸部並有清晰之勒痕，足見告
    訴人原指訴被告有殺人意思非虛。又被告持客觀上足以致人於死之排檔鎖，攻擊
    手無寸鐵之女子，攻擊之部位且集中於頭、臉部，事後又未將之送醫任其流血不
    止，其主觀上具有殺人之故意亦甚灼然，而認此部份所為涉犯刑法第二百七十一
    條第二項殺人未遂等罪嫌固非無見，訊據被告丙○○堅決否認有何故意殺人之罪
    嫌，經查，訊據證人江財佑到庭證稱：伊於案發當時伊打電話予甲○○，並要求
    甲○○將電話拿給被告丙○○，伊並跟丙○○說有事好好說，並問他：到底出了
    什麼事？，他回答我，他不會讓我阿姨（按即甲○○）死，過了一、二十分鐘，
    甲○○又打電話過來，丙○○把電話搶過去說：要載甲○○去中山醫學院等語，
    雖被告事後經幾翻波折，未將甲○○送往醫院，然以告訴人當時所受之傷害頭皮
    裂傷三公分、臉部裂傷二公分Ｘ一．五公分、瘀傷六公分Ｘ四公分、五公分Ｘ三
    公分、頸部傷十八公分Ｘ一公分、紅腫五公分Ｘ一公分、右上肢瘀傷四公分Ｘ二
    公分、二公分Ｘ五公分、一公分Ｘ一公分、一公分Ｘ一公分、二公分Ｘ一公分、
    左上肢瘀傷二公分Ｘ一公分、右下肢瘀傷四公分Ｘ四公分、二公分Ｘ二公分、擦
    傷一公分Ｘ一公分、左下肢瘀傷六公分Ｘ五公分、三公分Ｘ二公分、擦傷三公分
    Ｘ三公分等傷害，均尚非直接致命要處，且以被告所重擊甲○○之頭部、雙手之
    工具係甲○○所有之汽車排檔鎖一支，然該汽車排檔鎖係呈「Ｕ」型狀，並無尖
    瑞之處，依通常之情形尚非致命之物，被告雖有遲延使告訴人王預珍就醫之情形
    ，然告訴人甲○○所受之傷害並非立即足以致死，尚難因此即推知其有殺人之故
    意。公訴意旨於此據認被告涉有刑法第二百七十一條第二項殺人未遂罪嫌，容有
    誤會，起訴法條應予變更適用刑法第二百七十七條第一項之普通傷害罪，末此敘
    明。
據上論斷，應依刑事訴訟法第二百九十九條第一項前段，第三百條、刑法第二百七十
七條第一項、第三百零二條第一項、第三百五十四條、第五十五條、第五十六條、第
五十一條第五款、罰金罰鍰提高標準條例第一條前段，判決如主文。
本件經檢察官蕭連森到庭執行職務。
中    華    民    國    八十九    年      一        月      二十五      日
                                台灣台中地方法院刑事第四庭
                                    法  官   許  石  慶
右正本證明與原本無異。
如不服本判決，應於送達後十日內向本院提出上訴狀(須附繕本)，上訴於台灣高等
法院台中分院。
                                    書記官
中    華    民    國    八十九    年      一        月      二十五      日
附錄本案論罪科刑主要法條：
刑法第二百七十七條第一條
傷害人之身體或健康者，處三年以下有期徒刑、拘役或一千元以下罰金。
刑法第三百零二條第一項：
私行拘禁或以其他非法方法，剝奪人之行動自由者，處五年以下有期徒刑、拘役或三
百元以下罰金。
刑法第三百五十四條：
毀棄、損壞前二條以外之他人之物，或致令不堪用，足以生損害於公眾或他人者，處
二年以下有期徒刑、拘役或五百元以下罰金。


司法院資訊處製作；財團法人民間司法改革基金會備份。
